臺灣高等法院臺中分院刑事裁定　　100年度交抗字第568號
抗　告　人
即受處分人　洪林緣綏
送達代收人　洪薇喬
上列抗告人因聲明異議案件，不服臺灣彰化地方法院民國100 年
5 月31日裁定（100 年度交聲字第468 號、第469 號），提起抗
告，本院裁定如下：
    主  文
抗告駁回。
    理  由
一、抗告意旨略以：抗告人即受處分人洪林緣綏（以下稱抗告人
    ）於民國95年4 月間因發生車禍，於醫院治療及復健，戶籍
    地長達2 、3 個月無人收受信函，直至康復回到戶籍地時，
    早已超過聲明異議期間。且抗告人為70餘歲之老婦人，並無
    識字能力，縱使收受文件仍無法辨識內容為何，而採取正確
    之處理，並非抗告人蓄意延滯。又抗告人年老體衰，記憶力
    不佳，子女又不常返家，時日一久，抗告人即遺忘有該信件
    ，直到日前收到原處分機關之處分書，始回憶有此筆罰鍰未
    繳，故於100 年3 月18日向原處分機關聲明異議。本件抗告
    人係因上述原因而遲誤聲明異議期間，為此請求撤銷原裁定
    ，並撤銷原處分機關所為關於滯納金之處分等語。
二、按受處分人不服道路交通管理處罰條例第8 條主管機關所為
    之處罰，得於接到裁決書之翌日起20日內，向管轄地方法院
    聲明異議，為同條例第87條第1 項所明定。依前開規定向管
    轄法院聲明異議之期間，自裁決送達之翌日起算，並得依法
    扣除在途期間及聲請回復原狀；又交通法庭認聲明異議不合
    法律上之程序或其異議權已喪失者，應以裁定駁回之，但其
    不合法律上之程序可補正者，應先定期命為補正，逾期不補
    正者，即予駁回，道路交通事件處理辦法第11條、第17條分
    別定有明文。再按處理違反道路交通管理事件，有關文書送
    達之程序，依行政程序法之規定，違反道路交通管理事件統
    一裁罰基準及處理細則第5 條定有明文；且按送達，於應受
    送達人之住居所、事務所或營業所為之。但在行政機關辦公
    處所或他處會晤應受送達人時，得於會晤處所為之；送達，
    不能依前二條規定為之者，得將文書寄存送達地之地方自治
    或警察機關，並作送達通知書兩份，一份黏貼於應受送達人
    住居所、事務所、營業所或其就業處所門首，另一份交由鄰
    居轉交或置於該送達處所信箱或其他適當位置，以為送達；
    前項情形，由郵政機關為送達者，得將文書寄存於送達地之
    郵政機關，行政程序法第72條第1 項、第74條第1 項、第2
    項定有明文。末按92年2 月7 日修正之民事訴訟法第138 條
    第2 項雖然規定「寄存送達，自寄存之日起，經10日發生效
    力」，然行政程序法第74條就寄存送達已自行規定，並未定
    有須經10日始生效力之規定，亦無準用民事訴訟法之明文，
    故民事訴訟法關於寄存送達之規定，於行政程序自難適用；
    又依行政程序法第74條所為之寄存送達，無論應受送達人實
    際上於何時受領文書，均以寄存之日，視為收受送達之日，
    而發生送達之效力（最高行政法院95年度裁字第2663號、97
    年度裁字第2150號裁定意旨可資參照）。準此，主管機關對
    於違反道路交通管理事件所為之裁決書，若依行政程序法第
    74條規定為寄存送達，於合法寄存送達時即發生送達效力。
三、經查，本件原處分機關交通部公路總局臺中區監理所彰化監
    理站依道路交通管理處罰條例第21條第1 項第1 款之規定，
    分別於(1)95年4 月25日以彰監四字第裁64-I00000000號裁決
    書裁處抗告人罰鍰新臺幣（下同）9,600 元整，如於95年5
    月25日前不繳納者，自95年5 月26日起加倍罰鍰為19,200元
    整，再於95年6 月9 日前仍不繳納者，依法移送強制執行；
    (2)95年5 月1 日以彰監四字第裁64-I00000000號裁決書裁處
    抗告人罰鍰9,600 元整，如於95年5 月31日前不繳納者，自
    95年6 月1 日起加倍罰鍰為19,200元整，再於95年6 月15日
    前仍不繳納者，依法移送強制執行，有各該裁決書在卷可稽
    （見100 年度交聲字第468 號卷第7 頁、100 年度交聲字第
    469 號卷第5 頁）。上開二裁決書已分別於95年4 月28日、
    95年5 月5 日均寄存送達於抗告人設籍之住所即彰化縣芳苑
    鄉○○路36號之郵政機關「芳苑王功郵局」，此有抗告人個
    人戶籍資料查詢結果1 份、交通部公路總局臺中區監理所彰
    化監理站送達證書2 份在卷可憑（見100 年度交聲字第468
    號卷第8 頁、100 年度交聲字第469 號卷第6 至7 頁）。則
    抗告人依法原應於系爭裁決書合法送達之翌日起即95年4 月
    29日、95年5 月6 日起算20日內（抗告人住所在彰化縣芳苑
    鄉，應加計在途期間2 日）聲明異議，其竟遲至100 年3 月
    18日始行具狀向彰化監理站聲明異議（見100 年度交聲字第
    468 號卷第1 頁，蓋有彰化監理站公文收文專用章之聲明異
    議狀），揆諸上開法條規定及說明，其聲明異議自非合法。
    抗告人固陳明其於95年4 月間因車禍於醫院治療及復健，戶
    籍地曾長達2 、3 個月無人收受信函，復因年老體衰又不識
    字，無法採取正確之處理，且因時日一久不復記憶，故未依
    法於法定期間內聲明異議等情，然抗告人既連續2 次均因無
    照駕駛之交通違規行為遭到舉發，理應注意監理機關後續之
    裁罰，其竟遲至100 年3 月18日始行聲明異議，期間相隔4
    年有餘，顯有可歸責自己之事由，尚難僅以年老體衰，記憶
    力不佳等事由，據為免責之依據。
四、綜上所述，本件聲明異議顯已逾法定期間，不合法律上程式
    ，且無從補正，原審法院據此裁定駁回，經核並無不當。抗
    告人仍執陳詞指摘原裁定不當，並請求撤銷原裁定及原處分
    機關所為滯納金之處分，其抗告為無理由，應予駁回。
五、據上論斷，應依道路交通事件處理辦法第25條、刑事訴訟法
    第412 條，裁定如主文。
中    華    民    國   100    年    7     月    15    日
            刑事第十一庭   審判長法  官   郭  同  奇
                                 法  官   許  冰  芬
                                 法  官   陳  慧  珊
以上正本證明與原本無異。
不得再抗告。
                                 書記官   洪  麗  華
中    華    民    國   100    年    7     月    18    日